臺灣高雄地方法院刑事判決　　　　　 100年度審訴字第2661號
公　訴　人　臺灣高雄地方法院檢察署檢察官
被　　　告　鍾馨儀
上列被告因毒品危害防制條例案件，經檢察官提起公訴（100年
度毒偵字第4507號），因被告就被訴事實為有罪之陳述，經本院
告知簡式審判程序之旨，並聽取被告與公訴人之意見後，裁定依
簡式審判程序審理，判決如下：
    主  文
鍾馨儀施用第一級毒品，累犯，處有期徒刑玖月。
    事  實
一、鍾馨儀前於民國89年間因施用毒品案件，經法院裁定令入勒
    戒處所施以觀察、勒戒後，於89年8月11日因認無繼續施用
    毒品傾向釋放出所而執行完畢，經檢察官為不起訴處分確定
    。復於上開觀察、勒戒執行完畢釋放後之5年內即90年間，
    再犯施用毒品案件，經法院裁定送觀察、勒戒後，因認有繼
    續施用毒品之傾向，由檢察官起訴並聲請強制戒治，經法院
    判處有期徒刑7月確定，於93年1月13日縮刑期滿執行完畢。
    又於97年間因施用毒品案件，經法院判處有期徒刑7月確定
    ；於98年間因施用毒品案件，經法院判處應執行有期徒刑11
    月，與上開有期徒刑7月接續執行，甫於99年11月22日縮刑
    期滿執行完畢。詎仍不思戒除毒癮，復基於施用第一級毒品
    之犯意，於100年5月30日某時，在高雄市○○路友人家，以
    針筒注射方式，施用第一級毒品海洛因1次。嗣於同日14時
    30分許，在高雄市○○區○○路與河西路口附近，經警盤查
    後發現其係毒品列管人口，經徵得其同意採尿送驗，結果呈
    嗎啡、可待因陽性反應，始查悉上情。
二、案經高雄市政府警察局鹽埕分局移請臺灣高雄地方法院檢察
    署檢察官偵查起訴。
    理  由
一、本件被告鍾馨儀所犯為死刑、無期徒刑、最輕本刑為3年以
    上有期徒刑以外之罪，其於準備程序進行中，就被訴事實為
    有罪之陳述，經本院告知簡式審判程序之旨，並聽取當事人
    之意見後，合議庭認宜進行簡式審判程序，爰依刑事訴訟法
    第273條之1第1項規定，裁定由受命法官獨任進行簡式審判
    程序，又本件卷內之證據資料，依同法第273條之2規定，不
    受同法第159條第1項關於傳聞法則規定之限制，依法均有證
    據能力，合先敘明。
二、上開犯罪事實，業據被告鍾馨儀於本院審理時坦承不諱，並
    有台灣檢驗科技股份有限公司濫用藥物實驗室濫用藥物檢驗
    報告1紙附卷可憑，足見被告之任意性自白與事實相符，堪
    予採信。從而，本件事證明確，被告上開犯行，應堪認定。
三、按毒品危害防制條例於92年7月9日修正公布，自93年1月9日
    施行，其中第20條、第23條將施用毒品之刑事處遇程序，區
    分為「初犯」及「5年內再犯」、「5年後再犯」。依其立法
    理由之說明：「初犯」，經觀察、勒戒或強制戒治後，應為
    不起訴處分或不付審理之裁定；經觀察、勒戒或強制戒治執
    行完畢釋放後，「5年內再犯」者，因其再犯率甚高，原實
    施之觀察、勒戒及強制戒治既已無法收其實效，爰依法追訴
    或裁定交付審理。至於經觀察、勒戒或強制戒治執行完畢釋
    放後，「5年後再犯」者，前所實施之觀察、勒戒或強制戒
    治已足以遮斷其施用毒品之毒癮，為期自新及協助其斷除毒
    癮，仍適用「初犯」規定，先經觀察、勒戒或強制戒治之程
    序。從而依修正後之規定，僅限於「初犯」及「5年後再犯
    」2種情形，始應先經觀察、勒戒或強制戒治程序。倘被告
    於5年內已再犯，經依法追訴處罰，縱其第3次（或第3次以
    上）再度施用毒品之時間，在初犯經觀察、勒戒或強制戒治
    執行完畢釋放5年以後，惟其已不合於「5年後再犯」之規定
    ，且因其已於「5年內再犯」，顯見其再犯率甚高，原實施
    觀察、勒戒或強制戒治，已無法收其實效，即應依該條例第
    10條處罰（最高法院95年度台非字第65號、96年度台非字第
    119號刑事判決及同院95年第7次刑事庭會議決議可參）。經
    查，被告前於89年間因施用毒品案件，經法院裁定令入勒戒
    處所施以觀察、勒戒後，於89年8月11日因認無繼續施用毒
    品傾向釋放出所而執行完畢，經檢察官為不起訴處分確定。
    復於上開觀察、勒戒執行完畢釋放後之5年內即90年間，再
    犯施用毒品案件，經法院裁定送觀察、勒戒後，因認有繼續
    施用毒品之傾向，由檢察官起訴並聲請強制戒治，經法院判
    處有期徒刑7月確定等情，此有臺灣高等法院被告前案紀錄
    表1份附卷可參。是被告於初犯經觀察、勒戒執行完畢後，5
    年內已再犯施用毒品罪，雖本案再度施用毒品之時間，在其
    初犯經觀察、勒戒執行完畢5年之後，惟依前開說明，仍應
    依毒品危害防制條例第10條之規定處罰之。
四、核被告鍾馨儀所為，係犯毒品危害防制條例第10條第1項之
    施用第一級毒品罪。其施用毒品前持有毒品之行為，已為其
    後施用之高度行為所吸收，不另論罪。又被告有上開事實欄
    所載之前科及執行紀錄，有臺灣高等法院被告前案紀錄表附
    卷可稽，其受有期徒刑之執行完畢後，5年以內故意再犯本
    件有期徒刑以上之罪，為累犯，應依刑法第47條第1項規定
    ，加重其刑。爰審酌被告屢因施用毒品入監服刑，卻猶未徹
    底戒絕毒品，再犯本件犯行，顯無戒毒悔改之意，惟念其犯
    後坦承犯行，態度尚佳，且其施用毒品行為未危害他人，衡
    以施用毒品者均有相當程度之成癮性及心理依賴，其犯罪心
    態與一般刑法犯罪之本質並不相同，容應以病人之角度為考
    量，並側重適當之醫學治療及心理矯治為宜，兼衡其經濟狀
    況、智識程度等一切情狀，量處如主文所示之刑，以資警惕
    。
據上論斷，應依刑事訴訟法第273條之1第1項、第284條之1、第
299條第1項前段，毒品危害防制條例第10條第1項，刑法第11條
前段、第47條第1項，判決如主文。
本案經檢察官陳孟皇到庭執行職務。
中    華    民    國  100    年    11    月    4    日
                  刑事第十庭 法  官  洪培睿
以上正本證明與原本無異。
如不服本判決應於收受送達後10日內向本院提出上訴書狀，並應
敘述具體理由；如未敘述上訴理由者，應於上訴期間屆滿後20日
內向本院補提理由書（均須按他造當事人之人數附繕本）「切勿
逕送上級法院」。
中    華    民    國   100    年    11    月    4     日
                             書記官  林豐富
附錄本案論罪科刑法條：
毒品危害防制條例第10條第1項（施用第一級毒品罪）
施用第一級毒品者，處6 月以上5 年以下有期徒刑。